【裁判字號】    97,易,1000
【裁判日期】    970328
【裁判案由】    恐嚇取財
【裁判全文】
臺灣臺中地方法院刑事判決              97年度易字第1000號
公  訴  人  臺灣臺中地方法院檢察署檢察官
被      告  丙○○
上列被告因恐嚇取財案件，經檢察官聲請簡易判決處刑（聲請案
號：96年度偵字第28631號），經本院臺中簡易庭認不宜以簡易
判決處刑，簽由本院改依通常程序審理，及同署檢察官移送併辦
（97年度偵字第2356號），經本院合議庭裁定改依簡式審判程序
審理，判決如下：
    主    文
丙○○幫助意圖為自己不法之所有，以詐術使人將本人之物交付
，處有期徒刑參月，如易科罰金，以新臺幣壹仟元折算壹日。
    犯罪事實及理由
一、犯罪事實：丙○○可以預見將金融機構帳戶交由他人使用，
    可能幫助詐欺集團詐騙社會大眾匯款至該帳戶，成為所謂人
    頭帳戶，竟基於即使發生亦不違反本意之幫助故意，於民國
    96年5月13日，在臺中市○○路與大隆路口，將其所申辦之
    第一商業銀行進化分行帳號00000000000號、三信商業銀行
    成功分行帳號0000000000號、彰化銀行北屯分行帳號000000
    00000000號及寶華商業銀行臺中分行帳號000000000000號帳
    戶之存摺、金融卡及密碼，以新臺幣（下同）3000元之價格
    ，出借予真實姓名、年籍不詳，自稱「陳建維」之成年男子
    使用，以此方式幫助詐欺集團之不詳成員，為下列詐騙行為
    ：
(一)、於96年5月20日，詐騙集團某不詳成員以綽號「小敏」之名
    義上網與乙○○洽談援交事宜，並相約於同年月23日見面，
    於同月23日撥打電話給乙○○，要乙○○依指示操作提款機
    ，以證明乙○○並非警察，後又稱若要將之前匯款之金額取
    回，需要匯款成為股東，使乙○○信以為真，陷於錯誤，於
    96年5月28日，分別匯款1萬元、9萬元510元至丙○○前開彰
    化銀行北屯分行帳戶、9萬9000元、405元至丙○○上揭三信
    商業銀行成功分行帳戶內。
(二)、於96年5月24日，詐騙集團某不詳成員利用網路訊息，並撥
    打電話給丁○○，佯稱要與丁○○援交，使丁○○信以為真
    ，陷於錯誤，於96年5月25日凌晨1時43分許，在臺北縣新莊
    市○○路上之7-11便利商店，匯款10萬元至丙○○之上開第
    一商業銀行進化分行帳戶內，均旋遭人提領。
(三)、於96年5月29日，詐騙集團某不詳成員撥打電話予甲○○，
    並向甲○○謊稱：知道其家裡所有人的資料，包括其父母兄
    弟的住址年籍等，要甲○○依指示匯款等語，致甲○○信以
    為真，陷於錯誤，於96年5月30日，依指示匯款10萬元至丙○○前揭寶華商業銀行帳戶。
二、證據名稱：
(一)、被告丙○○於本院審理時之自白。
(二)、證人即被害人乙○○、丁○○、甲○○於警詢時之證述。
(三)、第一商業銀行進化分行96年7月13日一進化字第90013號函所
    附具之顧客資料查詢單、開戶資料未登摺帳項查詢清單、三
    信商業銀行股份有限公司96年7月19日三信銀業字第9602159
    號函所附具之開戶資料、歷史交易明細、彰化銀行北屯分行
    96年7月14日彰北屯字第1729號函所附具之顧客資料卡、開
    戶資料、存摺存款帳戶資料及交易明細查詢、寶華商業銀行
    臺中分行96年10月16日寶中發字第240號函所附具之存款業
    務申請暨約定書、往來明細查詢報表、被害人甲○○所提出
    之兆豐國際商業銀行國內匯款申請書各乙份在卷可參。
三、核被告丙○○所為，係犯刑法第30條第1項、第339條第1項
    之幫助詐欺取財罪。起訴書雖認被害人甲○○部分，被告所
    為係犯幫助恐嚇取財罪嫌，惟依被害人甲○○於警詢中之陳
    述，詐欺集團之成員告知知悉其家中成員之住址、年籍等語
    （見新竹縣警察局刑案偵查卷第5頁），然並未指出詐欺集
    團之成員曾告知要對其家人有何不利之情形，且詐欺集團是
    否確實知悉被害人甲○○家中成員之資料，亦容有可疑，是
    本院認被告此部分所為，應係犯幫助詐欺取財罪，亦經公訴
    檢察官當庭更正起訴法條為幫助詐欺取財罪，併此敘明。被
    告幫助詐欺集團，以詐術使人將本人之物交付，為幫助犯，
    爰依刑法第30條第2項之規定減輕其刑。被告提供上開帳戶
    給犯罪集團使用，並接續致被害乙○○、丁○○、甲○○受
    害，係一行為而觸犯數罪名，為想像競合犯，應依刑法第55
    條前段之規定，從一情節較重者即被害人乙○○受詐騙之幫
    助詐欺取財犯行處斷。被告提供第一商業銀行進化分行、三
    信商業銀行成功分行、彰化銀行北屯分行帳戶供詐騙集團使
    用，並造成被害人乙○○、丁○○遭詐欺取財之犯罪事實，
    雖未據公訴人於本件提起公訴，惟與本件已起訴之部分具有
    想像競合犯之裁判上一罪關係，為起訴效力所及，本院自得
    一併加以審理，併此敘明。爰審酌被告因年輕識淺，一時失
    慮，誤信他人而提供前開帳戶之犯罪動機、目的，提供前開
    帳戶供犯罪使用，破壞犯罪查緝工作、影響社會治安及金融
    秩序，惟念及其本身並未實際參與本案詐欺取財之犯行，責
    難性較小，出售帳戶所獲不法利益僅3000元，被告犯後已坦
    承犯行，態度良好等一切情狀，量處如主文所示之刑，併諭
    知易科罰金之折算標準，以示懲儆。
據上論斷，應依刑事訴訟法第452條、第273條之1第1項、第299
條第1項前段、第310條之2，刑法第30條第1項、第2項、第339條
第1項、第55 條前段、第41條第1項前段，刑法施行法第1條之1
第1項、第2項前段，判決如主文。
中    華    民    國    97    年    3     月    28    日
                        臺灣臺中地方法院刑事第五庭
                            法  官  劉麗瑛
上正本證明與原本無異。
如不服本判決，應於收受送達後10日內向本院提出上訴書狀（應
敘述具體理由並附繕本）。
上訴書狀如未敘述理由，應於上訴期間屆滿後20日內補提理由書
於本院。
                            書記官  王玟
中    華    民    國    97    年    3     月    28    日
附錄論罪科刑法條
刑法第30條
幫助他人實行犯罪行為者，為幫助犯。雖他人不知幫助之情者，
亦同。
幫助犯之處罰，得按正犯之刑減輕之。
刑法第339條第1項
意圖為自己或第三人不法之所有，以詐術使人將本人或第三人之
物交付者，處五年以下有期徒刑、拘役或科或併科一千元以下罰
金。


司法院資訊處製作；財團法人民間司法改革基金會備份。
